臺灣高等法院高雄分院刑事判決
111年度上訴字第100號
上  訴  人  臺灣屏東地方檢察署檢察官
上  訴  人
即  被  告  張鎮凱  



選任辯護人  鄭伊鈞律師
            陳錦昇律師          
上  訴  人
即  被  告  陳奕帆  


            吳正平  


上二人共同
選任辯護人  梁智豪律師
被      告  陳柏誠  



選任辯護人  林鼎越律師（法扶律師）
被      告  許藝耀  


上列上訴人因被告等違反毒品危害防制條例等案件，不服臺灣屏
東地方法院109年度訴字第931號，中華民國110年11月30日第一
審判決（起訴案號：臺灣屏東地方檢察署109年度偵字第5011、5
019、5146、7582、8623號），提起上訴，本院判決如下：
    主  文
一、原判決關於乙○○之事實二暨其與事實一、三定應執行刑部分
    ；關於丁○○、甲○○暨其定應執行刑部分；均撤銷。
二、乙○○成年人與少年共同犯傷害罪，處有期徒刑柒月，扣案鋁
    製球棒壹支沒收。
三、丁○○成年人與少年共同犯傷害罪，處有期徒刑陸月，如易科
    罰金，以新臺幣壹仟元折算壹日；又成年人與少年共同犯毀
    損罪，處有期徒刑貳月，如易科罰金，以新台幣壹仟元折算
    壹日。應執行有期徒刑柒月，如易科罰金，以新臺幣壹仟元
    折算壹日。
四、甲○○成年人與少年共同犯傷害罪，處有期徒刑陸月，如易科
    罰金，以新臺幣壹仟元折算壹日；又成年人與少年共同犯毀
    損罪，處有期徒刑貳月，如易科罰金，以新台幣壹仟元折算
    壹日。應執行有期徒刑柒月，如易科罰金，以新臺幣壹仟元
    折算壹日。
五、其他上訴駁回（即乙○○之事實一、三、四《含事實四之肆罪
    定應執行刑》部分；己○○、丙○○部分）。
六、乙○○就事實二部分撤銷改判所處之刑，與就事實一、三上訴
    駁回部分所處之刑，應執行有期徒刑柒年貳月。
七、乙○○被訴恐嚇危害安全部分無罪。
    事  實
一、乙○○為處理李坤錠與庚○○之財務糾紛，竟召集丁○○、甲○○、
    少年林○三、林○賢、梁○偉等，於民國108 年11月10日22時4
    0分後，前往庚○○位於屏東縣○○鄉○○路0段000 號之工廠內，
    基於傷害及毀損等之犯意聯絡，由乙○○、丁○○、甲○○、少年
    林○三、林○賢、梁○偉共同持棍棒（含鐵棍、球棒、木棍等
    ）毆打庚○○，致庚○○因而受有右額撕裂傷及顱骨骨折合併硬
    膜下血腫及氣腦、左下肢擦挫傷及左側前臂挫傷等傷害，再
    共同持棍棒毀損庚○○上址工廠內之玻璃、廚具等物品，致令
    不堪使用（損失約新臺幣【下同】3 至4 萬元）。
二、乙○○為催討戊○○之欠款，召集己○○、少年林○三、林○賢等，
    於109年1月21日0時46分許，基於傷害及剝奪他人行動自由
    等之犯意聯絡，由乙○○駕駛自小客車，夥同己○○、少年林○
    三、林○賢，共同前往戊○○位於屏東縣○○鎮○○路00號之住處
    ，欲強押戊○○上車，戊○○掙脫後，少年林○三承其等上開傷
    害犯意聯絡，持球棒歐打戊○○之頭部與腳部等多處，致戊○○
    因而受有頭部外傷併頭皮撕裂傷約2 公分、左下肢多處擦挫
    傷等傷，但因戊○○之家人報警，乙○○等人方逃離現場，而未
    能強押戊○○上車。
三、乙○○明知甲基安非他命係毒品危害防制條例明定列管之第二
    級毒品，依法不得販賣及持有，竟基於販賣第二級毒品甲基
    安非他命以營利之犯意，於108年6月19日17時許，在屏東縣
    ○○鄉○○路000號內，以20萬元之價格，販賣250公克之甲基安
    非他命毒品予張玳溶。嗣經警於108年6月21日15時45分許，
    持搜索票在張玳溶位於屏東縣○○鄉○○路000號之住處，當場
    扣得購自乙○○之甲基安非他命毒品1包（驗前純質淨重約134
    .08公克）。
四、乙○○明知愷他命係毒品危害防制條例所明定列管之第三級毒
    品，亦屬藥事法之偽藥，依法不得轉讓，竟基於轉讓偽藥即
    第三級毒品愷他命之犯意，分別為下列行為：
㈠、於109年5月26日5時許，在丙○○與乙○○共同位於屏東縣○○市○○○路000號9樓之居處內，無償轉讓微量之偽藥即第三級毒品
    愷他命予丙○○施用。
㈡、於108年9月8日19時4分許，在屏東縣萬丹鄉萬丹國小門口，
    無償轉讓偽藥即第三級毒品愷他命（微量）予李欣豪施用。
㈢、於109年1月14日22時45分許，在屏李欣豪位於萬新路之住處
    外，無償轉讓偽藥即第三級毒品愷他命（微量）予李欣豪施
    用。
㈣、於109年2月20日20時30分許，在萬丹國小門口，無償轉讓偽
    藥即第三級毒品愷他命（微量）予李欣豪施用。
五、案經臺灣屏東地方檢察署檢察官指揮屏東縣政府警察局潮州
    分局、內政部警政署刑事警察局及屏東縣政府警察局屏東分
    局等報告同署後偵查起訴。
    理  由
壹、證據能力部分
一、按被告以外之人於審判外之陳述，雖不符刑事訴訟法第159
    條之1至之4等4條之規定，而經當事人於審判程序同意作為
    證據，法院審酌該言詞陳述或書面陳述作成時之情況，認為
    適當者，亦得為證據；當事人、代理人或辯護人於法院調查
    證據時，知有刑事訴訟法第159條第1 項不得為證據之情形
    ，而未於言詞辯論終結前聲明異議者，視為有前項之同意，
    同法第159條之5定有明文。立法意旨在於傳聞證據未經當事
    人之反對詰問予以核實，原則上先予排除；惟若當事人已放
    棄反對詰問權，於審判程序中表明同意該等傳聞證據可作為
    證據；或於言詞辯論終結前未聲明異議，基於尊重當事人對
    傳聞證據之處分權，及證據資料愈豐富，愈有助於真實發見
    之理念，且強化言詞辯論主義，使訴訟程序得以順暢進行，
    上開傳聞證據亦均具有證據能力。查本判決有罪部分所引具
    傳聞性質之審判外供述證據，檢察官、上訴人即被告丁○○、
    甲○○、己○○、丙○○及其等辯護人、上訴人即被告乙○○之辯護
    人於本院準備程序中均表示同意有證據能力（見本院卷第19
    1、310頁），且迄於言詞辯論終結前亦未聲明異議。本院審
    酌各該傳聞證據作成時之情況，認均與本件待證事實具有關
    聯性，且查無證據足以證明言詞陳述之傳聞證據部分，陳述
    人有受外在干擾、不法取供或違反其自由意志而陳述之情形
    ；書面陳述之傳聞證據部分，亦無遭變造或偽造之情事；衡
    酌各該傳聞證據，作為本案之證據亦屬適當，自均得為證據
    ，而有證據能力。
二、另本判決有罪部分引用之非供述證據部分，查無實施刑事訴
    訟程序之公務員違法取證之情事，依刑事訴訟法第158 條之
    4 之反面解釋，亦有證據能力。
貳、有罪部分
一、事實一之證據及理由
㈠、此部分事實，業據被告乙○○、丁○○、甲○○於本院審理時坦承
    不諱，並經證人即共犯少年林○三、林○賢、梁○偉於警詢中
    供承無誤，核與證人吳英麗、郭義順、陳斌富及證人即告訴
    人庚○○警詢之指證無違，此外並有義大醫院及國軍高雄總醫
    院附設屏東民眾診療服務處出具告訴人庚○○之診斷證明書（
    載明告訴人受有右額撕裂傷及顱骨骨折合併硬膜下血腫及氣
    腦、左下肢擦挫傷及左側前臂挫傷等傷害，潮警偵字第1093
    1575400 號卷第213-215 頁）、告訴人庚○○頭部受傷之照片
    （同上卷第248頁）、案發過程之監視錄影翻拍照片（同上
    偵卷第235-243 頁）在卷可參。故被告乙○○、丁○○、甲○○之
    自白核與事實相符，而共犯林○三、林○賢、梁○偉於共犯本
    案時，均為12歲以上未滿18歲之少年，有其等之年籍資料在
    卷可憑，故其等與少年共同傷害及毀損之犯行均可認定。
㈡、檢察官起訴書雖主張被告乙○○、丁○○、甲○○（合稱被告乙○○
    等三人）此部分行為是犯刑法第278條第1項之重傷罪（嗣經
    公訴檢察官於原審當庭更正起訴法條為刑法第278條第3項、
    第1項之重傷未遂罪，並應依兒童及少年福利與權益保障法
    第112條第1項加重其刑，見訴卷一第347頁），然被告乙○○
    等三人固承認與少年共同持棍毆打告訴人庚○○成傷，但均否
    認有重傷害之故意。經查：
  ⒈按「使人受重傷未遂與普通傷害之區別，應以行為人於加害
    時有無使人受重傷之直接故意或間接故意為斷。而行為人主
    觀上是否具有使人受重傷之直接故意或間接故意，除應斟酌
    其使用之兇器種類（傷害力大小）、攻擊之部位及行為時所
    表現之言行舉止外，尚應深入觀察行為人與被害人之關係、
    衝突之起因、行為時所受之刺激、下手力量之輕重，被害人
    受傷之實際情形及行為人於事後表現之態度等各項因素綜合
    予以研析」、「刑法上使人受重傷罪與傷害致重傷罪之區別
    ，應視加害人有無使人受重傷之犯意為斷，被害人所受傷害
    程度，雖不能據為認定有無使人受重傷犯意之唯一標準，但
    加害人下手情形如何，於審究犯意方面，仍不失為重要參考
    資料。故在判斷行為人於行為當時，主觀上是否有重傷害之
    故意，即應斟酌其使用之兇器種類、攻擊之部位、行為時之
    態度，並深入觀察行為人與被害人之關係、衝突之起因、行
    為當時所受之刺激、下手力道之輕重、行為時現場爭執之時
    空背景、被害人受傷情形及行為人事後之態度等各項因素，
    綜合加以研判」，最高法院107 年度台上字第2096號、2308
    號、4574號判決可參。本件檢察官所舉證據，是否足以認定
    被告乙○○等三人具有重傷害之故意，應就下列各節予以綜合
    判斷：
  ⑴告訴人所受傷勢：
　　觀諸本件告訴人庚○○所受之傷勢為右額撕裂傷及顱骨骨折合
    併硬膜下血腫及氣腦、左下肢擦挫傷及左側前臂挫傷等傷害
    ，有上開診斷證明書可憑。且告訴人庚○○從國軍高雄總醫院
    屏東分院轉至義大醫院時，該院診斷為顱骨開放性骨折，該
    傷口於外院縫合及左小腿擦傷，生命徵象穩定；依該病人於
    該院治療期間之病情研判，其所受傷勢應未達刑法第10條所
    稱「重傷害」程度；有義大醫療財團法人義大醫院110年4月
    22日義大醫院字第11000694號函可參（訴卷二第263 頁）。
    故被告乙○○等人毆打告訴人庚○○的行為，並未構成重傷既遂
    之程度，應可認定，公訴檢察官當庭亦表示變更起訴法條為
    成年人與少年共同犯重傷害未遂罪（見訴卷一第347頁）
  ⑵使用之凶器：
  ①證人即告訴人庚○○於108年11月14日警詢證稱：7 、8 個人直
    接進到鐵工廠，對方手上都拿鐵棍，有一個有拿刀子等語（
    筆錄第1至2頁）。
  ②證人即庚○○之妻吳英麗於108年11月11日警詢證稱：對方4人
    衝進工廠廚房追打我老公庚○○，之後他們就4人分持球棒、
    木棍開始針對我老公毆打，過了1、2分鐘對方就離開現場駕
    車離去了等語（筆錄第2頁）。
  ③被告乙○○於109年5月27日第三次警詢中供稱：「（問：你們
    有何人持棍棒毆打被害人？）只有我與丁○○，我們兩人都拿
    木棍毆打被害人手臂」等語（筆錄第6頁）。
  ④被告丁○○於警詢中供稱：「我們大家就拿球棒反擊，我沒有
    打中他，我打工廠內電視及廚具，當時因為情況太混亂了，
    所以我沒有注意到大家分別打他哪邊，也沒有注意到何人打
    他」等語（筆錄第4頁）。
  ⑤被告甲○○於警詢中供稱：「我們每個人都有拿棍子，但是我
    沒有毆打庚○○，總共有約2、3人毆打庚○○」等語（筆錄第4
    頁）。
  ⑥證人即共犯林○三於警詢中供證稱：「我有拿木棍毀損門的玻
    璃，我沒有打被害人庚○○」等語（筆錄第4頁）。
  ⑦證人即共犯林○賢於警詢中供稱：「是拿木質長棍打大門玻璃
    而已，我沒有打到他人」等語（筆錄第3頁）。
  ⑧證人即共犯梁○偉於警詢中供證稱：「我跟著一起衝進去，我
    沒有打人，但我有持鐵棍敲打廚房」等語（筆錄第3頁）。
  ⑨證人即被害人之友人陳斌富於警詢中證稱：「看到約8、9個
    男子，每一個人都手持球棒，之後他們就開始拿球棒砸工廠
    的東西，之後中3個人就在工廠的廚房，持球棒猛打庚○○」
    等語（筆錄第2頁）。
  ⑩證人即被害人之友人郭義順於警詢中證稱：「看到約8、9個
    男子，每一個人都手持球棒、鐵棍衝進工廠，之後他們就開
    始拿球棒砸工廠的東西，像是敲打玻璃、門以及工廠的家具
    ，之後其中3至4個人就在工廠的廚房，分持球棒及鐵棒猛打
    庚○○」等語（筆錄第2頁）。
  ⑪綜合上開供述及證詞，堪認被告乙○○等三人與共犯是持棍棒
    （含鐵棍、球棒、木棍等）毆打告訴人庚○○。
  ⑶被害人受傷之實際情形與被告下手力量之輕重：
 　 依卷附告訴人庚○○之診斷證明所載，其所受之傷勢為左額部
    撕裂傷及骨折合併硬膜下血腫及氣腦，另有左側前臂及左小
    腿之挫傷（國軍高雄總醫院附設屏東民眾診療服務處及義大
    醫院出具之診斷證明書，分別參見潮警偵字第10930981601 
    號卷第111-112頁），可見被害人的四肢中僅左手臂與左腿
    各有「挫傷」，當非重力多次毆擊所致；而其頭部所受傷勢
    雖然達顱骨骨折且硬膜下血腫之程度，可見曾受到鈍器重力
    毆擊，惟該處骨折傷勢尚無明確證據可認係經多次重複重擊
    所導致，則被告乙○○等人是否果基於使被害人腦部受到重創
    而持棍棒重擊被害人頭部之重傷害故意，非無可疑。
  ⑷關於被告乙○○、丁○○、甲○○等人與被害人間之關係與衝突原
    因：
 　 被告乙○○等人毆打被害人庚○○之緣由，是案外人李坤錠與被
    害人庚○○間有債務糾紛，經李坤錠電請被告乙○○代為前往處
    理，此經被告乙○○從109年5月27日警詢時起就一再供述，核
    與被害人庚○○於警詢中證稱：「我於108年11月10日22時30
    分許接到綽號飄仔的男子拿李坤錠的電話打給我，飄仔跟李
    坤錠是好朋友，之後因為我之前跟李坤錠有糾紛，所以飄仔
    今天就拿李坤錠的電話打來挑釁我，之後不到10分鐘的時間
    就有兩台車，車上約7、8個人直接進到我的鐵工廠，對方手
    上都拿鐵棍有一個身上有拿刀子，我老婆看到對方跟他們說
    已經報警了，對方聽到就離開了，可是過沒多久他們就又衝
    進來直接拿鐵棍打我」等語（筆錄第1-2 頁），及證人李坤
    錠於108年11月11日警詢中所證：「我與庚○○是工作上的夥
    伴及朋友關係。我與他在工作上有些糾紛，我有接到嘉義縣
    朴子市一個鐵工的工程工作，並邀庚○○共同處理，但過程中
    庚○○知道工程在虧錢，於是他做到一半就放我鴿子導致我又
    另外花錢請工人來做，庚○○知道工程結束了，還來向我索討
    工程上的金錢，所以有金錢上的糾紛」等語（筆錄第2-3 頁
    ）大致相符。至其他共犯則均供稱，其等是被告乙○○直接或
    間接自行邀約，因而不知道被害人與主嫌乙○○間之過節，故
    可見被告乙○○等人之所以毆打被害人，是因為案外人李坤錠
    與被害人庚○○之金錢糾紛，而非該等被告自己與被害人有何
    怨隙，且被害人與李坤除上開糾紛外亦非有何重大仇恨，則
    被告乙○○等人有何意欲致被害人重傷之動機，實屬有疑。
  ⑸行為時現場爭執之時空背景：
  ①公訴意旨主張被告乙○○、丁○○雖與被告甲○○及3名少年共犯本
    件傷害案，但起訴書犯罪事實一記載「由乙○○及丁○○等共同
    持鐵棍毆打庚○○，致庚○○因而受有右額撕裂傷及顱骨骨折合
    併硬膜下血腫及氣腦、左下肢擦挫傷及左側前臂挫傷；又由
    乙○○、丁○○、甲○○、少年林○三、林○賢、梁○偉等共同持鐵
    棍及球棒毀損庚○○工廠內之物品」，已經主張共犯雖有6人
    ，但出手毆打被害人的只有被告乙○○與甲○○，而非全體共犯
    都毆擊被害人。
  ②公訴意旨所主張共犯6人中只有被告乙○○、丁○○出手毆打被害
    人一節，核與被告乙○○上開供證相符；雖然證人即被害人之
    妻吳英麗前述警詢中所證：「對方『4人』衝進工廠廚房追打
    我老公庚○○，之後他們就『4人』分持球棒木棍開始對我老公
    毆打」、證人陳斌富、郭義順所證：「約8至9 個男子衝進
    工廠後就開始拿球棒砸工廠的東西，之後其中3至4個人就在
    工廠的廚房，持球棒及鐵棒猛打庚○○」等語，對於毆擊被害
    人的人數之證詞雖與公訴意旨不符，但已經表明並非侵入工
    廠的6名（或8至9名）持棍共犯都出手毆擊被害人，亦即確
    實自始就有數名共犯並未針對被害人攻擊，而只毀損物品。
    故若被告乙○○、丁○○、甲○○等人確有攻擊被害人頭部以致重
    傷之犯意，衡情應該是6個人一開始就一起攻擊被害人頭部
    ，而無理由另有至少2名共犯捨被害人而僅毀損物品，故被
    告乙○○等人是否有造成被害人重傷害之故意，非無可疑。
  ③依上述證人陳斌富、郭義順所證：「約8至9個男子衝進工廠
    ，之後他們就開始拿球棒砸工廠的東西，『之後』其中3 至4
    個人分持球棒及鐵棒猛打庚○○」等語，表示被告乙○○等人持
    棍棒闖入告訴人的工廠時，一開始並非出手毆擊被害人，而
    是先砸毀工廠內物品，再由其中數人毆擊被害人，故若被告
    乙○○等人果然有毆擊被害人頭部以致重傷之故意，是否會先
    砸毀物品，再由部分共犯毆擊被害人，顯有可疑。
  ④再綜合上述被告乙○○等人所以前往被害人工廠尋釁之動機，
    並非基於自己與被害人之怨隙，亦非基於李坤錠與被害人之
    重大過節，則被告乙○○所辯：「是李坤錠以網路電話叫我去
    的，理由是人家欠他錢，他叫我去看對方是否要還錢」、「
    林○三、林○賢及梁○偉是我約去的，我以跟他人吵架邀約他
    們」等語（109年5月27日第3次警詢筆錄第6 頁），即核與
    其等共犯到場後僅有部分共犯出手毆打被害人，甚至是先毀
    損物品再攻擊被害人等情一致，故被告乙○○等人是否果有重
    傷害被害人之故意，即有可疑。
  ⒉綜上所述，雖然被告乙○○糾集被告丁○○、甲○○多人前往攻擊
    被害人，且均持棍棒行兇，並曾重擊被害人頭部導致被害人
    傷勢非輕，然依其等之行兇動機、衝突原因、被害人受傷部
    位、行為時現場之時空背景等情狀綜合判斷，被告乙○○等人
    是否果基於致被害人重傷害之故意而出手毆打被害人，尚有
    合理懷疑存在，而應為有利於被告乙○○等人之認定，亦即僅
    認為其等僅具有普通傷害告訴人之犯意，公訴意旨主張被告
    乙○○等人具重傷害之故意，尚難遽採，附此說明。　　　　
二、事實二之證據及理由　　
　　此部犯行除經被告乙○○、己○○供承明確外，並經證人即共犯
    林○三、林○賢於警詢中供承無誤，核與證人即告訴人戊○○警
    詢中之指證相符，並有安泰醫療社團法人潮州安泰醫院診斷
    證明書（載明戊○○受有頭部外傷併頭皮撕裂傷約2 公分、左
    下肢多處擦挫傷等傷害，警一卷第233頁）、案發現場監視
    錄影翻拍照片（警一卷第257頁以下）等在卷可稽，故被告
    乙○○、己○○之自白核與事實相符，其等與少年共同傷害及私
    行拘禁未遂之犯行均可認定。
三、事實三之證據及理由
　　此部分事實，除經被告乙○○於偵查、原審及本院供承不諱外
    ；並經證人即購毒者張玳溶於警詢中指證明確（警二卷第12
    3頁以下）；且有被告乙○○與張玳溶間對話之截圖可佐（張
    玳溶向被告乙○○抱怨甲基安非他命之品質不佳，見109年偵
    字第5011號卷第137頁）；而警方也確實在證人張玳溶住處
    扣得購自被告乙○○之甲基安非他命1包，並經內政部警政署
    刑事警察局鑑定明確（108年9月9日刑鑑字第10800068856號
    鑑定書，驗前淨重139.67公克，驗後淨重139.25公克，驗前
    純質淨重約134.08公克）；此外，並有被告乙○○用以與張玳
    溶聯絡販毒事宜之手機1支（含0000000000號門號卡）扣案
    可參。而被告乙○○也供稱，此次販賣毒品約可賺2千元（訴
    卷二第163頁）。故被告乙○○此部分自白亦可採認，其意圖
    營利而販賣第二級毒品甲基安非他命之犯行應可認定。
四、事實四之證據及理由　
㈠、訊據被告乙○○就事實四㈠至㈣部分，於原審及本院均坦承不諱
    ，核與證人即受轉讓者丙○○、李欣豪於偵訊中之指證相符，
    而丙○○與李欣豪之尿液經警方以簡易快篩測試結果也都呈愷
    他命之陽性反應，有其等尿液檢驗之報告單及檢驗結果照片
    等在卷可參（警二卷第159-161頁、第186頁），故被告乙○○
    此部分自白亦可採認，其轉讓偽藥愷他命4次之犯行，亦可
    認定。
㈡、至公訴意旨雖主張就事實四㈣部分，被告乙○○於該時、地轉讓
    愷他命毒品予李欣豪時，有收取1500元之價金，而認為其此
    次交付愷他命行為應評價為販賣，然被告乙○○始終辯稱該次
    交付愷他命是無償的轉讓，而非買賣，更否認有收取該筆款
    項。且查：
  ①「購買毒品者稱其係向某人購買毒品之供述，必須有補強證
    據以擔保其供述之真實性」、「施用毒品者所稱向他人購買
    毒品之供述，須無瑕疵可指，並有其他補強證據佐證，以擔
    保其供述之真實性；所謂補強證據，係指該毒品購買者之供
    述外其他足以證明指述犯罪事實確具有相當程度真實性之證
    據，且所補強者，固非以事實之全部為必要，然仍須與施用
    毒品者關於相關毒品交易供述具有相當程度之關聯性，使一
    般人無合理懷疑，而得確信其供述為真實，始為相當」（最
    高法院108年度台上字第110號、100年度台上字第422號判決
    意旨參照）。然本案公訴人主張被告乙○○有收取該筆1500元
    之價金，除證人李欣豪之證詞外，別無其他補強證據（訴卷
    二第350頁審理筆錄），依照上開最高法院判決揭示之證據
    法則，自難認為檢察官的舉證已經足以證明被告乙○○有收取
    價金之構成要件行為。
  ②又「毒品危害防制條例所稱之販賣毒品罪，雖未規定必須基
    於營利之意圖為之，然成立該罪，行為人仍須基於營利之目
    的，而為販入或賣出毒品之行為，向為本院所採之見解」，
    最高法院101年度台上字第1406號判決可參。依據證人李欣
    豪於偵訊中結證稱：「（問：你和乙○○交易K 他命之情形？
    ）我跟他要過，乙○○有免費施用過我2 次，第一次是108年9
    月8日晚上7點04分左右，當時我有打Messenger給他，跟他
    約出來，他就免費請我，K 他命包在菸裡面，他請我2、3支
    煙。第二次在108年11月4日下午《按：李欣豪於警詢時供稱
    第二次是在109年1月14日22時45分許，並經被告乙○○於警詢
    就此節供承屬實，見警一卷第31頁、警二卷第150頁反面》，
    當時我也是打Messenger給他。第三次是我覺得不好意思，
    是在109年2月20日晚上8點半在熱鬧的時候，我跟他買3、4
    支菸，我拿了1500元給乙○○，他有推來推去，但後來有收下
    」、「（問：你怎麼知道乙○○有在賣K他命？）我之前看他
    們有在熱鬧，就知道他們一定有毒品，所以我就跟他詢問」
    等語（偵訊筆錄第2-3頁），而表明第3 次收取被告乙○○交
    付之愷他命後，曾交付1500元給被告乙○○，然證人李欣豪亦
    表明該金額（1500元）是其自行決定，而非被告向其要求的
    價金；且不論是第一次、第二次，甚或證人李欣豪證稱被告
    乙○○收下該筆1500元款項的第三次，被告乙○○都是主動先行
    直接交付愷他命給證人，而不曾在交付毒品前約定或要求價
    金，甚至於證人李欣豪交付款項時多次推辭，故被告主觀上
    是否果有收取價金，甚或營利之意圖，已有可疑。
  ③承證人李欣豪上開證詞，該1500元之價金是證人自己決定數
    額並直接交付給被告乙○○的，故該1500元究竟是該第三次取
    得愷他命之對價？或者包含前兩次（共三次）取得愷他命之
    對價？已有可疑。且，被告乙○○取得交付給證人李欣豪的愷
    他命成本究竟為何？若與證人李欣豪所交付之1500元相較，
    其是否果然有利可圖？而證人李欣豪並未能證明被告乙○○所
    交付之愷他命成本如何，檢察官也未曾舉證證明被告乙○○所
    交付之愷他命成本，則縱然被告乙○○有（被動地）收取該筆
    1500元款項，是否是基於營利之意圖？亦顯有可疑。
  ④另「販賣毒品罪，係基於禁止管制之毒品擴散、流通之立場
    而為規範，故販賣行為之完成與否，係以標的物已否交付為
    區分既、未遂之標準，如標的物尚未交付，縱販毒者與購毒
    者已為毒品買賣之磋商、見面，甚或已先行收受價金，仍難
    謂其販賣行為已屬完成」、「毒品危害防制條例第4條所規
    定之販賣毒品罪，若已著手於販賣行為，即應以是否已經交
    付毒品，作為判斷既遂或未遂之準據」、「故而，販賣毒品
    之著手，或為意圖營利而販入；或基於販入以外之其他原因
    持有，嗣另行起意營利販賣，而初有向外兜售或推銷之行為
    即足當之；舉凡所販毒品交付與買受人而既遂之前，包括供
    買方看貨、議價、買賣要項意思合致、履行方式之磋商或其
    他實行犯意冀以遂行犯罪之行為，概皆屬之」（最高法院10
    7年度台上字第37號、110年度台上字第5176號、109年度台
    上字第1041號判決參照）。證人李欣豪雖於偵訊中證稱：「
    第三次是我覺得不好意思，是在109年2月20日晚上8點半在
    熱鬧的時候，我『跟他買』3、4支菸，我拿了1500元給乙○○，
    他有推來推去，但後來有收下」等語，似證稱該次取得毒品
    自始就是買賣關係。然其於警詢中則詳述過程稱：「第三次
    我於109年02月20日20時30分許在萬新路上萬丹國小大門旁
    跟他拿3隻K菸，那天我在看廟會熱鬧的時候剛好有遇到他，
    我就問他有沒有香菸，他就將3支愷他命香菸放在菸盒拿給
    我，我因為前面兩次都沒有給他錢，基於不好意思的狀況下
    ，就將1500元拿給他，他就收下了」等語（警偵字第109314
    09500卷第151頁），表明其一開始僅詢問被告乙○○「有沒有
    菸」，而被告乙○○「交付K菸後」，證人李欣豪才（基於不
    好意思而）起意交付1500元。則被告乙○○縱然有收取該筆款
    項，也是在交付該毒品「後」與證人李欣豪建立收取款項的
    合意，然當時被告已經完成（轉讓）交付該項毒品（偽藥）
    之行為，其轉讓偽藥罪業已既遂完成，能否再行「著手」進
    而「完成、既遂」販賣第三級毒品行為？顯有可疑。公訴人
    認為被告乙○○有此項販賣毒品行為，並未能說明其販賣行為
    之著手行為是何時（完成交付行為之後？）？其於既遂、完
    成轉讓偽藥行為後，如何能回溯地再針對該偽藥成立買賣的
    合意？故承上開最高法院所揭示對於販賣毒品罪構成要件之
    解釋，應認為被告乙○○關於交付第三次愷他命予證人李欣豪
    之評價，應該在交付時就已經完成，而當時雙方並無價金之
    約定或合意，故而僅應評價其交付行為為「轉讓」，而不能
    因為嗣後證人李欣豪另行起意交付款項，而回溯地認為其交
    付毒品時就是「具備營利意圖」的「販賣」行為。
  ⑤綜上所述，公訴人認為被告乙○○於109年2月20日之交付愷他
    命後「有收取價金行為」，或「基於營利之意圖而收取該價
    金」，均難認為已經證明而達無合理懷疑之程度，而公訴意
    旨主張「該交付後另行起意之收取價金行為應與前段之交付
    愷他命行為，綜合評價為販賣第三級毒品」一節，也難認為
    與前開最高法院所揭示之販賣毒品罪構成要件相當，自應為
    有利於被告乙○○之認定。
五、論罪
㈠、事實一部分　　
 1、共犯林○三、林○賢、梁○偉均是93年出生，此有其3人之警詢
    筆錄可憑，於案發時均為未滿18歲之少年，被告乙○○、丁○○
    、甲○○則為各88年9月、83年、78年出生，於案發時均為已
    滿20歲之成年人。
 2、被告乙○○、丁○○、甲○○與上開3名少年共犯傷害告訴人庚○○
    ，並毀損告訴人庚○○工廠內之上開物品，核其等3人所為，
    均係犯刑法第277條第1項之傷害罪、刑法第354條之毀損罪
    ，並均應依兒童及少年福利與權益保障法第112條第1項前段
    規定，分別加重其刑。
 3、公訴意旨原認為被告乙○○、丁○○、甲○○等人傷害告訴人庚○○
    之行為，是犯刑法第278條第1項之重傷（既遂）罪，然經原
    審函詢治療告訴人庚○○之義大醫療財團法人義大醫院結果，
    該院認為告訴人庚○○所受之顱骨開放性骨折傷害，依該病人
    於該院治療期間之病情研判，其所受傷勢應未達刑法第10條
    所稱「重傷害」程度，此外並無其他證據足認告訴人庚○○所
    受傷勢已達重傷程度，故原公訴意旨此部分主張即難以採認
    ；而公訴檢察官雖於原審當庭更正起訴法條為刑法第278條
    第3項、第1項之重傷害未遂罪，然依本案既有卷證，尚無從
    認定被告乙○○、丁○○、甲○○與共犯於毆打告訴人庚○○時具有
    重傷之故意，已經詳述於前，故依法諭知變更起訴法條為刑
    法第277條第1項之罪名予以審理。
 4、被告乙○○、丁○○、甲○○與少年林○三、林○賢、梁○偉間，就
    上開犯行均有犯意聯絡及行為分擔，均為共同正犯。
 5、被告乙○○、丁○○、甲○○所犯上開二罪，犯意不同，客觀行為
    也明確可分，並無重疊之處（不論是部分共犯打人，部分共
    犯砸毀物品，或是先打人，再毀損），自應分論併罰。
㈡、事實二部分【己○○此部分犯行未經上訴】
 1、按刑法第302條第1項之罪所稱之非法方法，已包括強暴、脅
    迫或恐嚇等一切不法手段在內，且該罪既係以私行拘禁為其
    非法剝奪人行動自由之例示，在性質上被害人行動自由被剝
    奪已持續相當之時間，始足當之（最高法院89年度台上字第
    906號、本院105年度上易字第500號判決意旨參照）。
 2、原公訴意旨既主張「乙○○夥同己○○等人欲強押戊○○上車，戊○○掙脫後，少年林○三遂持球棒歐打戊○○之頭部與腳部等多
    處，致戊○○因而受有頭部外傷併頭皮撕裂傷約2公分、左下
    肢多處擦挫傷等傷害。嗣因戊○○之家人報警，乙○○等人方逃
    離」等情，顯然是主張被告乙○○等人之行為尚未達到拘禁被
    害人或剝奪其行動自由持續相當時間之效果與程度。而共犯
    林○三、林○賢於行為時均為未滿18歲之少年，已如前述。故
    核被告乙○○此部分行為，僅該當於刑法第302條第3項、第1
    項剝奪他人行動自由未遂罪（經公訴檢察官於原審當庭更正
    所犯罪名為刑法第302條未遂罪，見訴卷一第348至349頁）
    ，並應依兒童及少年福利與權益保障法第112條第1項前段規
    定，加重其刑。
 3、又核被告乙○○與上開少年共犯共同於強迫被害人戊○○上車時
    之毆打行為，則係犯刑法第277條第1項之傷害罪，並應依兒
    童及少年福利與權益保障法第112條第1項前段規定，加重其
    刑。
 4、被告乙○○與共犯既然是以毆打告訴人戊○○為強暴手段，而實
    施刑法第302條剝奪他人行動自由罪之構成要件，應認為其
    等以一個行為同時犯上開二罪，而為想像競合犯，依刑法第
    55條之規定從一重之成年人與少年共同犯傷害罪處斷。
 5、被告乙○○與同案被告己○○及少年林○三、林○賢間，就上開犯
    行有犯意聯絡及行為分擔，為共同正犯。
㈢、事實三部分
 1、按行為後法律有變更者，適用行為時之法律，但行為後之法
    律有利於行為人者，適用最有利於行為人之法律，刑法第2
    條第1項定有明文。所謂行為後法律有變更者，除構成要件
    之擴張、限縮或法定刑度之增減外，尚包括累犯加重、自首
    減輕暨其他法定加減原因與加減例之變更，故行為後應適用
    之法律有上述變更之情形者，法院應綜合其全部罪刑之結果
    而為比較適用。又毒品危害防制條例第4條第2項、第17條第
    2項業經立法院修正，並由總統於民國109年1月15日以總統
    華總一義字第10900004091號令修正公布，並於被告乙○○行
    為後之109年7月15日生效。修正前毒品危害防制條例第4條
    第2項規定：「製造、運輸、販賣第二級毒品者，處無期徒
    刑或7年以上有期徒刑，得併科新臺幣1,000萬元以下罰金。
    」，修正後則規定：「製造、運輸、販賣第二級毒品者，處
    無期徒刑或10年以上有期徒刑，得併科新臺幣1,500萬元以
    下罰金。」，將其法定刑之有期徒刑下限及罰金刑予以提高
    。又修正前同條例第17條第2項係規定：「犯第4條至第8條
    之罪於偵查及審判中均自白者，減輕其刑。」，修正後係規
    定：「犯第4條至第8條之罪於偵查及歷次審判中均自白者，
    減輕其刑。」；是除於偵查中自白外，修正後將該條項減刑
    之規定限縮於「歷次」審判中均自白始得適用，而非如修正
    前於審判中「曾經」自白即得減刑。經整體比較結果，上開
    修正後之新法俱未較為有利於被告乙○○，自均應適用行為時
    即修正前之規定論處。
 2、按甲基安非他命為毒品危害防制條例第2條第2項第2款所規
    定之第二級毒品，不得非法持有及販賣。是核被告乙○○就事
    實二所為，係犯修正前毒品危害防制條例第4條第2項販賣第
    二級毒品罪；其販賣前意圖販賣而持有第二級毒品，及持有
    第二級毒品甲基安非他命純質淨重逾20公克之低度行為，為
    其販賣之高度行為所吸收，不另論罪。
 3、被告乙○○於偵查、原審及本院審判程序均自白此部分犯罪，
    應依修正前毒品危害防制條例第17條第2項之規定，減輕其
    刑。
㈣、事實四部分
 1、按愷他命為毒品危害防制條例第2條第2項第3款規定之第三
    級毒品，並經衛生福利部公告為管制藥品管理條例第3條第2
    項之第三級管制藥品，而第三級管制藥品之製造或輸入，依
    藥事法第39條之規定，應向中央衛生主管機關申請查驗登記
    ，並經核領藥品許可證後，始得製造或輸入並為醫藥及科學
    上使用，倘非經核准，不得轉售或轉讓。且藥物之製造，應
    依藥事法第57條之規定辦理。再衛生福利部食品藥物管理署
    迄今僅核准藥品公司輸入愷他命原料藥製藥使用，未曾核准
    個人輸入。又國內既僅核准藥品公司輸入愷他命原料藥製藥
    使用，未曾核准個人輸入，且臨床醫療用之愷他命均為注射
    液形態。查本案被告所轉讓之愷他命並非屬注射液型態，應
    非屬合法製造無誤；此外，依卷內證據資料亦無從證明該愷
    他命係自國外走私輸入（查如係未經核准擅自輸入則屬禁藥
    ），是依經驗法則判斷，被告所轉讓之愷他命，應屬國內違
    法所製造之偽藥。又行為人明知偽藥愷他命而轉讓者，除成
    立毒品危害防制條例第8條第3項之轉讓第三級毒品罪外，亦
    構成藥事法第83條第1項之轉讓偽藥罪，屬於同一犯罪行為
    同時有2種法律可資處罰之法條競合關係，應依「重法優於
    輕法」原則，擇一適用重法處罰。而毒品危害防制條例第8
    條第3項之轉讓第三級毒品罪，法定本刑為3年以下有期徒刑
    ，得併科30萬元以下罰金；藥事法第83條第1項之轉讓偽藥
    罪，法定本刑為7年以下有期徒刑，得併科5千萬元以下罰金
    。是依前述「重法優於輕法」之法理，應優先適用藥事法之
    規定論處。
 2、故核被告乙○○就事實四㈠至㈣所為，均係犯藥事法第83條第1
    項之轉讓偽藥罪；而被告上開持有愷他命之行為，因藥事法
    並無處罰持有偽藥之明文，故其轉讓前持有愷他命之低度行
    為，自應不另處罰，而無吸收關係可言。公訴意旨認被告乙○○就事實四㈠至㈢所犯，應論以毒品危害防制條例第8條第3項
    之轉讓第三級毒品罪，容有未洽；公訴意旨就事實四㈣所為
    ，則認係構成毒品危害防制條例第4條第3項之販賣第三級毒
    品罪，惟檢察官無法證明被告乙○○於該時、地交付愷他命予
    李欣豪前，雙方有買賣之價金約定，而僅能認屬無償轉讓，
    亦經本院審認如前；因上開部分起訴之基本社會事實同一，
    既均經原審及本院告知上開所犯罪名，無礙於被告乙○○防禦
    權之行使，爰均依法變更起訴法條予以審理。
 3、被告乙○○上開4次轉讓偽藥犯行，時間不同、行為互異，顯
    然是分別起意所為，應分論併罰。
 4、按修正前毒品危害防制條例第17條第2項規定：「犯第4條至
    第8條之罪於偵查及審判中均自白者，減輕其刑。」。又行
    為人轉讓同屬禁藥之第二級毒品甲基安非他命（未達法定應
    加重其刑之一定數量）予成年人（非孕婦），依重法優於輕
    法之原則，擇較重之藥事法第83條第1項轉讓禁藥罪論處，
    如行為人於偵查及歷次審判中均自白，仍有毒品危害防制條
    例第 17條第2 項規定自白減輕其刑之適用。（最高法院109
    年度台上字第4243號判決意旨參照，本則裁判，係受最高法
    院109年度台上大字第4243號裁定作成之法律見解拘束，而
    為終局裁判）。被告乙○○上開4次無償轉讓愷他命之犯行，
    雖應擇較重之藥事法第83條第1項轉讓偽藥罪論處，依照上
    開判決揭示之同一法理，亦應有修正前毒品危害防制條例第
    17條第2項減刑規定之適用，則被告乙○○於偵查、原審及本
    院審理中始終坦承上開4次轉讓偽藥犯行，業已認定如前，
    均應依上開規定，分別減輕其刑。
參、無罪部分
一、公訴意旨略以：被告乙○○為催討告訴人戊○○向其購買第三級
    毒品愷他命之貨款債務，竟召集被告丙○○、同案被告己○○及
    少年林○三、林○賢等，基於恐嚇危害安全之犯意聯絡，於10
    9年1月7日凌晨，共同至告訴人戊○○位在屏東縣○○鎮○○路00
    號之住處周遭，張貼告訴人戊○○之照片，並在照片旁寫下「
    此人戊○○，欠錢不還」等文字；又於109年1月8日凌晨，共
    同到告訴人戊○○上址住處點燃鞭炮，強逼告訴人戊○○還款，
    使其心生恐懼，致生危害於安全。因認被告乙○○、丙○○均涉
    犯刑法第305條之恐嚇危害安全罪嫌等語。
二、按犯罪事實應依證據認定之，無證據不得認定犯罪事實；不
    能證明被告犯罪者，應諭知無罪之判決，刑事訴訟法第154
    條第2項、第301條第1項分別定有明文。又檢察官對於起訴
    之犯罪事實，應負提出證據及說服之實質舉證責任，倘其所
    提出之證據，不足為被告有罪之積極證明，或其指出證明之
    方法，無從說服法院以形成被告有罪之心證，基於無罪推定
    之原則，自應為被告無罪判決之諭知。又按，刑法第305條
    之恐嚇危害安全罪，係指以加害生命、身體、自由、名譽、
    財產之事，恐嚇他人致生危害於安全者。是刑法上所謂之恐
    嚇，係指以使人心生畏怖為目的，通知將加惡害於生命、身
    體、自由、名譽、財產之事，使其發生不安全之畏怖心理，
    故所表示者須在客觀上一般人認為足以構成威脅，以致被害
    者之上開法益有將來陷於危險不安之境，才屬相當；又是否
    構成應審酌個案主客觀全盤情形為斷，不得僅憑被害人是否
    心生畏怖，即遽認該當恐嚇罪行。
三、公訴意旨認被告乙○○、丙○○此部分係犯刑法第305條之恐嚇
    危害安全罪嫌，無非係以告訴人戊○○之指述、被告乙○○、丙○○之供述、證人即同案被告己○○之供詞、證人即共犯少年林
    ○三、林○賢之證詞及告訴人戊○○住家附近監視器畫面（見警
    一卷第255、256頁），為其主要論據。
四、訊據被告乙○○、丙○○固坦承有與同案被告己○○及少年林○三
    、林○賢等人，於上開時間，在告訴人戊○○之住處周遭張貼
    戊○○之照片，並在照片旁寫下「此人戊○○，欠錢不還」等文
    字，復於戊○○上址住處外之馬上路點燃鞭炮等事實，惟堅決
    否認有何恐嚇危害安全之犯意。經查：
㈠、關於在戊○○住處周遭，張貼戊○○之照片，並在照片旁寫下「
    此人戊○○，欠錢不還」等文字部分，被害人戊○○確有積欠被
    告乙○○30萬6千元未還，此經戊○○於警詢中陳述明確（筆錄
    第2 頁），則被告乙○○張貼戊○○之照片，並註記「戊○○欠錢
    不還」，不但合於真實，且未就其欲加害戊○○「生命、身體
    、自由、名譽、財產何種法益」為意思表示，以社會一般通
    念以觀，自難認為屬具體明確之惡害通知，而難認為與恐嚇
    危害安全罪之構成要件相當。
㈡、關於被告乙○○等人於上開時、地施放鞭炮部分，依卷附監視
    器錄影翻拍照片所示（警一卷第256頁），被告乙○○等人將
    鞭炮盒放在告訴人戊○○住處外圍牆邊之馬路上燃放，而非將
    鞭炮點燃丟入告訴人戊○○之住家圍牆內，因該處週遭並無易
    燃物品，又因深夜人車稀少，其等燃放鞭炮之行為並未造成
    實際危害，客觀上與一般人因節慶或活動在路邊空曠處施放
    鞭炮之行為無異，除因夜深人靜妨害安寧外，能否使一般人
    因此感受其生命、身體、自由、名譽將受威脅之不安情境，
    而可普遍認為此舉有將來對告訴人戊○○加害上開特定法益之
    意思，實有可疑。針對被告乙○○等人於上開時、地施放鞭炮
    之目的，參酌證人即共犯少年林○賢稱：我們先張貼照片然
    後放鞭炮，做這些的目的就是要戊○○還錢，債主是乙○○等語
    （見警一卷第194頁正、反面），核與被告丙○○辯稱：張貼
    照片及放鞭炮的目的，是希望告訴人會覺得丟臉，主動跟我
    們聯絡還錢等語相符（見警一卷第148至149頁），依渠等上
    開供詞，均否認有何惡害通知之恐嚇犯意，而稱僅係以此方
    式向告訴人討債促其還錢而已。觀諸被告乙○○等人選擇在凌
    晨之深夜時間，在告訴人住家外馬路上施放鞭炮，此舉確可
    引起附近住戶之注意，佐以被告乙○○等人前日凌晨已在告訴
    人戊○○住家周遭，張貼告訴人戊○○之照片，並在照片旁寫下
    「此人戊○○，欠錢不還」等文字，大肆散布告訴人戊○○欠款
    之事，則被告乙○○等人於隔日繼而在告訴人戊○○住家外馬路
    上放鞭炮之舉，可認係承接前日向附近公眾宣傳告訴人戊○○
    經再三催討仍不還錢乙事之目的，則被告乙○○、丙○○前揭所
    辯，即非無憑。是以，被告乙○○等人辯稱施放鞭炮之目的，
    係為在當下使告訴人戊○○因欠錢不還被公眾週知而沒面子，
    藉此促使告訴人戊○○儘速還錢，尚非不可採信，且檢察官所
    舉證據，並不能證明被告乙○○、丙○○等人上開行為，在客觀
    上足使一般人感受其將來之生命、身體、自由、名譽受到威
    脅，而難認該當於恐嚇危害安全罪之構成要件，自不能逕以
    該罪相繩。
㈢、綜上所述，本件檢察官所為舉證，尚不足認定被告乙○○、丙○○上開所為構成恐嚇之惡害通知，亦難認定被告2人有此主觀
    犯意。此外，復查無其他積極證據足資證明被告2 人確有檢
    察官所指恐嚇危害安全犯行，自屬不能證明被告2 人犯罪，
    依前揭說明意旨，自應為被告2人無罪判決之諭知。
肆、上訴論斷
一、上訴不合法予以駁回其上訴部分（檢察官就被告己○○被訴恐
    嚇危害安全罪嫌上訴部分）
㈠、按除刑事訴訟法有特別規定外，已受請求之事項未予判決，
    或未受請求之事項予以判決者，其判決當然違背法令，同法
    第379條第12款定有明文。所謂已受請求之事項未予判決者
    ，係指法院對於起訴、自訴或上訴部分，本屬應行裁判之部
    分，而遺漏未為任何裁判者而言；而未受請求之事項，予以
    判決者，則指法院對未經起訴、自訴或上訴之事項或起訴、
    自訴、或上訴效力所不及之事項，予以判決之謂。申言之，
    法院審判之範圍應與起訴、自訴或上訴之範圍一致，始稱適
    法。故一人犯數罪，均經起訴，如第一審漏未判決之部分，
    與上訴部分非屬實質上一罪或裁判上一罪之關係者，上訴審
    即不得逕為第二審裁判，自僅得由該審法院予以補充判決（
    最高法院87年度台上字第2412號判決意旨參照）。換言之，
    業經起訴之犯罪事實，法院僅就其中一部分判決，若未經判
    決事項，與已判決部分，本應分別裁判，則法院疏未併同裁
    判，應屬漏判之補充判決問題，與已受請求之事項未予判決
    之違法情形不相適合。從而業經起訴之數犯罪事實，縱公訴
    意旨認有裁判上一罪關係，若原審認犯罪均屬不能證明，即
    應分別裁判，是判決理由僅敘明部分犯罪不成立，並於主文
    為無罪之諭知，應認主文係僅就其中一部分為無罪之諭知，
    其餘漏未於理由敘明並於主文諭知之部分，國家對其刑罰權
    存在與否既未經確認，既不能認已判決，且其因與已諭知部
    分，無從發生裁判上一罪關係，亦不合於已受請求之事項未
    予判決之違法情形，即純屬漏判，僅得聲請原審法院補充判
    決，不得對之提起上訴（最高法院97年度台上字第2911號判
    決意旨參照）。又按，第二審法院認為上訴書狀未敘述理由
    或上訴有第362條前段之情形者（即上訴不合法律上之程式
    或法律上不應准許或其上訴權已經喪失者），應以判決駁回
    之；但其情形可以補正而未經原審法院命其補正者，審判長
    應定期間先命補正；刑事訴訟法第367條定有明文。
㈡、檢察官雖就被告己○○被訴恐嚇危害安全罪嫌部分上訴主張略
    以：被告己○○與被告乙○○、丙○○於109年1月7日凌晨張貼照
    片、文字以及翌(8)日凌晨施放鞭炮之舉，係犯刑法第305條
    之恐嚇危害安全罪，指摘原判決認定被告乙○○等人上開張貼
    照片、文字、施放鞭炮之舉不構成恐嚇危害安全罪，因此部
    分倘成罪，與傷害屬一罪關係，因此就被告乙○○、己○○此部
    分，不另為無罪諭知，被告丙○○則為無罪之諭知，於法有違
    ，請求撤銷改判等語（見檢察官上訴書第8至13頁）。惟查
    ，原判決就被告己○○此部分被訴事實，並未予以論究裁判，
    且此部分與被告己○○所為事實二所示犯行經論罪部分，彼此
    間並無想像競合犯之裁判上一罪關係，故原審就被告己○○被
    訴恐嚇危害安全罪嫌部分，即屬漏未判決，揆諸前揭說明意
    旨，僅得聲請原審為補充判決，檢察官就被告己○○上開未經
    判決之被訴事實提起上訴，其上訴不合法律上之程式，且屬
    無從補正，應駁回其上訴。
二、上訴無理由予以駁回其上訴部分
㈠、被告乙○○就事實一、三、四（含事實四之定刑）部分　　
 1、原審認被告乙○○所為事實一、三、四部分罪證明確，因而適
    用相關法律規定，就量刑（含定刑）及沒收部分別說明：
  ⑴量刑暨定應執行刑　　　　　
　　爰審酌被告乙○○前未曾受刑之宣告，有其臺灣高等法院被告
    前案紀錄表可憑，素行非劣、明知毒品對人身之危害，竟為
    上述販賣毒品及多次轉讓偽藥行為，戕害國民身心健康、販
    賣第二級毒品雖僅有一次，但其數量與金額均不少，轉讓愷
    他命之次數與對象數目，動手毆打告訴人庚○○及毀損庚○○所
    有物品之動機是為案外人李坤錠與告訴人之糾紛，以糾集含
    少年在內之多人，持棍棒毆擊告訴人庚○○，並毀損告訴人庚○○之多項物品，造成告訴人庚○○顱骨骨折合併硬膜下血腫及
    氣腦，因而進入加護病房治療數日，此有義大醫院出具之診
    斷證明書可參，傷勢嚴重，毀損庚○○所有之多項物品（價值
    共計約3-4萬元），損失非輕，犯後於偵訊及審理中均坦承
    犯行，非無悔意，且已經表達賠償告訴人庚○○之意，但因告
    訴人方拒絕調解而迄未能與被害人等達成和解之犯後態度，
    暨其學歷為高職畢業之智識程度等一切情狀，分別量處如附
    表「原審判決主文」欄各該部分所示之刑。並依事實四所犯
    數罪之整體犯罪情狀，就此4罪所處得易服社會勞動之刑，
    定其應執行刑為有期徒刑1年6年。
  ⑵沒收
  ①按犯毒品危害防制條例第4條至第9條、第12條、第13條或第1
    4條第1項、第2項之罪者，其供犯罪所用之物，不問屬於犯
    罪行為人與否，均沒收之，毒品危害防制條例第19條第1 項
    定有明文。扣案之行動電話1支（含0000000000門號卡），
    為被告乙○○所有，且供其與購毒者張玳溶聯絡販毒事宜所用
    ，業經其供承明確（訴卷二第164頁），爰依上開規定對被
    告乙○○宣告沒收。
  ②本件被告乙○○之販賣毒品所得20萬元並未扣案，應依刑法第3
    8條之1第1項規定宣告沒收，如全部或一部不能沒收時，則
    依同條第3 項規定追徵之（本件販毒所得既為新臺幣，自無
    不宜執行沒收之情形，亦無價額可言）。
  ③按「供犯罪所用、犯罪預備之物或犯罪所生之物，屬於犯罪
    行為人者，得沒收之」，刑法第38條第2項訂有明文。又按
    ，「刑法第38條第2項規定供犯罪所用之物之裁量沒收，以
    該物屬於犯罪行為人即被告者為限，包括被告有所有權或有
    事實上處分權之情形，始得在該被告罪刑主文項下諭知沒收
    ，對於非所有權人復無處分權之共同正犯，則無庸在其罪刑
    主文項下諭知沒收」，最高法院109年度台上字第2329號判
    決意旨參照。被告乙○○等人犯前述犯罪事實一所用之鐵棍均
    為警扣得（即109年度保字第1649號扣押物品清單編號6 所
    示之6 支鐵棍），均為被告乙○○所有，已據被告乙○○自承明
    確（訴卷二第161頁），爰依上開規定及說明，僅於被告乙○○就事實一所犯之傷害及毀損罪項下宣告沒收。
 2、經核原審就被告乙○○此部分犯行之認事用法並無違誤，且斟
    酌量刑（含定刑）及相關沒收之說明等情均屬妥適。
 3、被告乙○○上訴主張：就事實一部分，被告乙○○並無前科，犯
    後坦承犯行，亦願意賠償被害人庚○○，係因庚○○拒絕調解而
    未能和解，原審所為量刑顯然過重。就事實三部分，被告乙○○於偵審皆坦承犯行，且販賣毒品對象僅有一人，主觀惡性
    及造成毒品擴散之危害與中大盤商販毒獲取暴利，顯然較低
    ，本件情輕法重之情，應有刑法第59條之適用。就事實四部
    分，原審就被告乙○○此部分所犯轉讓偽藥4罪，合併定應執
    行刑1年6月，實屬過重等語。經查：
  ⑴按刑法第59條規定之酌量減輕其刑，必須犯罪另有特殊之原
    因、環境等情狀，在客觀上足以引起一般同情，認為即使予
    以宣告法定最低度刑，猶嫌過重者，始有其適用。此所謂法
    定最低度刑，固包括法定最低本刑；惟遇有其他法定減輕之
    事由者，則應係指適用其他法定減輕事由減輕其刑後之最低
    度刑而言。倘被告別有法定減輕事由者，應先適用法定減輕
    事由減輕其刑後，猶認其犯罪之情狀顯可憫恕，即使科以該
    減輕後之最低度刑仍嫌過重者，始得適用刑法第59條規定酌
    量減輕其刑。經查，被告乙○○所為如事實三所示販賣第二級
    毒品犯行，經依毒品危害防制條例第17條第2項規定減輕其
    刑後，其處斷刑之最低刑度為3年6月，相較於原本為7年以
    上有期徒刑、無期徒刑之法定刑，已有大幅減輕；復考量被
    告乙○○犯後雖已坦承犯行，且販賣對象僅為一人，惟其販賣
    甲基安非他命數量高達250公克，不但助長毒品流通，亦嚴
    重影響社會治安及國民健康，且無從認其犯罪有何無特殊之
    原因、環境等情狀存在，顯然不足以引起一般同情，而無科
    以最低度刑猶嫌過重之情，自無再依刑法第59條規定減輕其
    刑之餘地，是被告乙○○此部分上訴主張，自難憑採。
  ⑵又按法院為刑罰裁量時，除應遵守平等原則、保障人權之原
    則、重複評價禁止原則，以及刑法所規定之責任原則，與各
    種有關實現刑罰目的與刑事政策之規範外，更必須依據犯罪
    行為人之個別具體犯罪情節、所犯之不法與責任之嚴重程度
    ，以及行為人再社會化之預期情形等因素，在正義報應、預
    防犯罪與協助受刑人復歸社會等多元刑罰目的間尋求平衡，
    而為適當之裁量。又關於刑之量定，係實體法賦予法院得依
    職權裁量之事項，苟已以行為人之責任為基礎，審酌刑法第
    57條各款所列事項而未逾越法律所規定之範圍，或濫用其權
    限，即不得任意指摘為違法或不當。參酌本件原審判決就被
    告乙○○之事實一、三、四所示犯行為量刑時，已依上揭規定
    說明係審酌前揭各項情狀，斟酌被告乙○○各次犯罪之具體犯
    罪情節，並均坦承犯行之犯後態度，及被害人庚○○於原審拒
    絕調解因而無法達成和解之情事等相關情狀，已依刑法第57
    條所列量刑因子予以斟酌後，就事實一、三、四分別量處2
    年（成年人與少年共同犯傷害罪）、8月（成年人與少年共
    同犯毀損罪）、7月（成年人與少年共同犯傷害罪）、5年（
    販賣第二級毒品罪）、各5月（轉讓偽藥罪，共4罪），依各
    罪之法定刑上限及處斷刑觀之，均量處中度以下之刑，已屬
    酌情科予較輕之刑責，並就被告乙○○4次轉讓偽藥所處之刑
    ，定其應執行有期徒刑1年6月，均未逾越法定刑度，又未濫
    用自由裁量之權限，亦無明顯過重而違背比例原則、重複評
    價禁止原則或公平正義之情形。況且，告訴人庚○○於本院已
    同意調解，惟被告乙○○並未出席調解而迄未賠償告訴人庚○○
    。是原審所為上開量刑，尚無何不當或違法而構成應撤銷之
    事由可言。被告乙○○上訴主張原審此部分量刑（定刑）過重
    、請求從輕量刑等語，純屬其個人主觀對法院量刑之期盼與
    意見，不足認原審判決之量刑（定刑）有何不當或違法。
 4、檢察官上訴仍然主張被告乙○○就事實一所為，應構成刑法第
    278條第3項、第1項前段之重傷害罪未遂罪，惟檢察官所舉
    證據，未能使本院確信被告乙○○係基於重傷害之故意犯之，
    業經本院審認如前，檢察官仍執陳詞再事爭執，為無理由。
 5、綜上所述，被告乙○○及檢察官分以前詞上訴，指摘原判決不
    當，均無理由，均應駁回其上訴。
㈡、檢察官就被告丙○○被訴恐嚇危害安全罪嫌上訴部分
　　本院審理結果，認原審對被告丙○○為無罪之判決，已於原判
    決論述其理由，其認事用法，均為妥適，應予維持。檢察官
    上訴意旨仍執原審已詳予斟酌之證據，就原審採證認事適法
    職權行使及原判決已審酌認定而明白論斷之事項，端憑己見
    再事爭執，指摘原審判決被告丙○○無罪不當，復未提出其他
    積極證據證明被告丙○○確有公訴意旨所指犯行，尚難說服本
    院推翻原判決而另為不利於被告丙○○之認定，其上訴為無理
    由，應予駁回。
三、撤銷改判部分
㈠、被告丁○○、甲○○部分（即事實一）
 1、原審就被告丁○○、甲○○所為事實一部分，以本案事證明確，
    均論以成年人與少年共同犯傷害罪、成年人與少年共同犯毀
    損罪，並均分別科處有期徒刑1年6月、6月（如易科罰金，
    以1千元折算1日），固非無見。惟查，被告丁○○、甲○○就此
    部分犯行，業於本院與告訴人庚○○達成調解，並連帶給付庚○○50萬元，業於111年4月11日給付完畢，告訴人庚○○並具狀
    為被告丁○○、甲○○求情，請求本院從輕量刑，認對其二人判
    處6個月以下得易科罰金之刑度，應已足資懲戒等情，有本
    院調解筆錄、郵局匯款申請書影本、告訴人111年4月13日陳
    述意見狀在卷可憑（見本院卷第292至293、352至353、358
    頁）。被告丁○○、甲○○既已填補告訴人庚○○所受損害，且已
    取得告訴人庚○○之原諒，就其所犯之量刑基礎即有變更，原
    審未及審酌所處之刑，已非妥適。被告丁○○、甲○○主張已賠
    償告訴人庚○○，請求從輕量刑，即有理由；至於辯護人為被
    告丁○○、甲○○上訴主張此部分所犯傷害及毀損，係一行為觸
    犯數罪名之想像競合犯，應從一重之傷害罪處所，於法不合
    ，並不可採，已如前述，此部分上訴意旨，則無理由。
 2、檢察官上訴仍然主張被告丁○○、甲○○所為，應構成刑法第27
    8條第3項、第1項前段之重傷害罪未遂罪，惟檢察官所舉證
    據，未能使本院確信被告丁○○、甲○○係基於重傷害之故意犯
    之，業經本院審認如前，檢察官仍執陳詞再事爭執，為無理
    由。
 3、因原判決有上開未及審酌之處，自應由本院就被告丁○○、甲○○部分暨其定應執行刑予以撤銷改判。
 4、爰審酌被告丁○○、甲○○正值青壯，不思尊重他人身體及財產
    法益，因受共同被告乙○○之邀集，共同持棍棒毆打告訴人庚○○及毀損其工廠內之物品，造成庚○○受有上開身體傷害及財
    產損害，且所受傷勢非輕，所為誠屬可議，應予非難，惟念
    其2人犯後坦承犯行，且於本院與告訴人庚○○達成調解並賠
    償損害，業已取得告訴人庚○○之原諒，足見其悔悟之意；兼
    衡被告丁○○、甲○○於本院所陳工作收入及家庭生活狀況等一
    切情狀，分別量處如主文第三、四項所示之刑。復斟酌其被
    告丁○○、甲○○所犯二罪之罪質不同，但均係針對同一被害人
    、且係在同日、同地所犯之整體犯罪情狀，分別定其應執行
    刑如主文第三、四項所示，併均諭知易科罰金之折算標準。
    　　
㈡、被告乙○○就事實二部分
　　原審就被告乙○○所犯事實二部分，認事證明確，予以論罪科
    刑，固非無見。惟查：
 1、按起訴之犯罪事實，究屬為可分之併罰數罪，抑為具單一性
    不可分關係之實質上或裁判上一罪，檢察官起訴書如有所主
    張，固足為法院審判之參考。然縱公訴人主張起訴事實屬實
    質上一罪或裁判上一罪關係之案件，經法院審理結果，認應
    屬併罰數罪之關係時，則為法院認事、用法職權之適法行使
    ，並不受檢察官主張之拘束。此際，於認係屬單一性案件之
    情形，因其起訴對法院僅發生一個訴訟關係，如經審理結果
    ，認定其中一部分成立犯罪，他部分不能證明犯罪者，即應
    就有罪部分於判決主文諭知論處之罪刑，而就無罪部分，經
    於判決理由欄予以說明論斷後，敘明不另於判決主文為無罪
    之諭知即可，以符訴訟主義一訴一判之原理；反之，如認起
    訴之部分事實，不能證明被告犯罪，且依起訴之全部犯罪事
    實觀之，亦與其他有罪部分並無實質上或裁判上一罪關係者
    ，即應就該部分另為無罪之判決，不得以公訴意旨認有上述
    一罪關係，即謂應受其拘束，而僅於理由欄說明不另為無罪
    之諭知。於後者之情形，法院既認被告被訴之各罪間並無實
    質上一罪或裁判上一罪關係，其間不生上揭所謂之上訴不可
    分關係，則被告僅就其中有罪部分提起上訴，自無從因審判
    不可分之關係，認其對有罪部分之上訴效力及於應另諭知無
    罪部分（最高法院100年度台上字第4890號判決意旨參照）
    。
 2、原判決就被告乙○○所犯事實二部分，另於理由中說明，就被
    告乙○○被訴於108年1月7日、8日所涉恐嚇危害安全罪嫌部分
    ，不能認為成立恐嚇危害安全罪，「然因公訴人認為被告乙○○此部分犯行如果成罪，會與上述有罪之傷害及妨害自由行
    為有一罪關係，故本院不另就此部分為無罪之諭知。」（見
    原判決第20頁）。惟觀諸被告乙○○就事實二所示犯行，係於
    108年1月21日與少年共同對告訴人戊○○犯傷害罪及剝奪行動
    自由未遂罪，均應依兒童及少年福利與權益保障法第112條
    第1項前段規定，加重其刑，並應從一重論以成年人與少年
    共同犯傷害罪，已如前述；對照被告乙○○被訴於108年1月7
    日、8日犯恐嚇危害安全罪嫌部分而論，兩者之犯罪手段不
    同、所犯罪名不同、共犯參與成員未盡相同，且兩者時間差
    距達十幾日，其犯罪時間、空間有明顯區隔，縱然均係針對
    同一被害人即告訴人戊○○為之，仍顯係出於不同之犯罪計畫
    所為，在法律之評價上不能認係一行為，否則對於被害人之
    法益保護即有未周，自不符合想像競合犯之要件，原判決僅
    謂公訴人主張兩者間有一罪（惟實際上公訴人於原審係主張
    108年1月7日、8日所為《即起訴書犯罪事實二之前段》屬一罪
    關係，並未說明此部分與該起訴書犯罪事實二後段之108年1
    月21日所為傷害、剝奪他人行動自由未遂犯行有何一罪關係
    存在，見訴卷一第348頁，訴卷二第165頁），而未依其認事
    用法之職權，適法判斷兩者間顯無一罪關係存在，本不得以
    公訴意旨認有一罪關係為由，即謂應受其拘束，而僅於理由
    欄說明不另為無罪之諭知，致未就被告乙○○此部分被訴恐嚇
    危害安全罪嫌部分，於主文諭知無罪，於法自有未合。又被
    告乙○○就此部分僅以原審量刑過重為由提起上訴，雖不可採
    ，惟原判決此部分既有上開違誤之處，自應由本院撤銷改判
    。
 3、故就被告乙○○被訴恐嚇危害安全罪嫌部分，應撤銷改判如主
    文第七項所示（無罪之理由詳前述「參、無罪部分」所示）
    。檢察官雖就被告乙○○被訴恐嚇危害安全罪嫌部分提起上訴
    ，惟經本院審理結果，應認檢察官所舉證據不足證明被告乙○○此部分所為該當恐嚇危害安全罪要件，業如前述，其上訴
    為無理由。
 4、就被告乙○○事實二部分，本院撤銷改判之量刑：
　　爰審酌被告乙○○正值青壯，不思尊重他人身體及行動自由法
    益，竟為索討債務，即夥同少年及其他共犯欲強押告訴人戊○○上車未果，過程中尚有共犯少年持球棒毆打告訴人戊○○，
    所幸告訴人傷勢非重，且未達剝奪其行動自由之結果，所為
    誠屬不該，應予非難；並考量被告乙○○雖坦承犯行，但並未
    賠償告訴人戊○○所受損害，未見其悔意；兼衡被告乙○○所陳
    教育程度、職業、家庭經濟狀況（見被告乙○○警詢筆錄受訊
    問人欄位之記載）等一切情狀，量處如主文第二項所示之刑
    。
 5、沒收：
　　被告乙○○與少年林○三共同毆打戊○○成傷所用之鋁製球棒為
    其所有，且被警方扣案等情，亦經被告乙○○供承明確（訴卷
    二第162頁），依刑法第38條第2項前段規定，應於被告告乙○○就事實二所犯傷害罪項下宣告沒收。
四、就被告乙○○就事實二部分撤銷改判所處之刑，與就事實一、
    三上訴駁回部分
　　爰審酌被告乙○○就事實一、二、三部分，分別係犯成年人與
    少年共同犯傷害罪（有期徒刑2年）、成年人與少年共同犯
    毀損罪（有期徒刑8月）、成年人與少年共同犯傷害罪（有
    期徒刑7月）、販賣第二級毒品罪（有期徒刑5年），其罪名
    不同之罪質態樣、手段有異，所侵害之社會法益與法規範目
    的不盡相同，衡酌數罪犯罪時間之分布情形、被害人之人數
    、罪名相同部分之責任非難重複程度，綜合斟酌被告乙○○犯
    罪行為之不法與罪責程度、數罪所反應行為人人格特性與犯
    罪傾向等一切情狀，考量刑罰邊際效應隨刑期而遞減及行為
    人痛苦程度隨刑期遞增而加乘之效果，兼衡被告乙○○之年紀
    與將來復歸社會之期待性，基於整體刑罰目的及罪責相當原
    則，定其應執行之刑如主文第六項所示。
五、被告乙○○經合法傳喚，無正當理由不到庭，爰不待其陳述，
    逕行判決。
六、同案己○○犯成年人與少年共同犯傷害罪部分，業經原審判處
    罪刑確定，自不另論列，附此敘明。
據上論斷，應依刑事訴訟法第369條第1項前段、第364條、第299
條第1項前段、第368條、第367條、第371條，判決如主文。
本案經檢察官鍾佩宇提起公訴，檢察官楊婉莉提起上訴，檢察官
許月雲到庭執行職務。
中　　華　　民　　國　　111 　年　　9 　　月　　8 　　日
                  刑事第八庭    審判長法  官  邱明弘
                                      法  官  黃宗揚
                                      法  官  林書慧
以上正本證明與原本無異。
恐嚇危害安全罪及毀損罪部份，不得上訴。其餘部分，如不服本
判決應於收受本判決後20日內向本院提出上訴書狀，其未敘述上
訴理由者，並得於提起上訴後20日內向本院補提理由書狀（均須
按他造當事人之人數附繕本）「切勿逕送上級法院」。
中　　華　　民　　國　　111 　年　　9 　　月　　8 　　日
                                      書記官  林昭吟
◎、附錄本判決論罪科刑法條：
《中華民國刑法第277條》
傷害人之身體或健康者，處5年以下有期徒刑、拘役或50萬元以
下罰金。
犯前項之罪，因而致人於死者，處無期徒刑或7年以上有期徒刑
；致重傷者，處3年以上10年以下有期徒刑。
《中華民國刑法第302條》
私行拘禁或以其他非法方法，剝奪人之行動自由者，處5年以下
有期徒刑、拘役或9千元以下罰金。
因而致人於死者，處無期徒刑或7年以上有期徒刑；致重傷者，
處3年以上10年以下有期徒刑。
第1項之未遂犯罰之。
《中華民國刑法第354條》
毀棄、損壞前二條以外之他人之物或致令不堪用，足以生損害於
公眾或他人者，處2年以下有期徒刑、拘役或1萬5千元以下罰金
。
《兒童及少年福利與權益保障法第112條第1項》
成年人教唆、幫助或利用兒童及少年犯罪或與之共同實施犯罪或
故意對其犯罪者，加重其刑至二分之一。但各該罪就被害人係兒
《藥事法第83條第1項》
明知為偽藥或禁藥，而販賣、供應、調劑、運送、寄藏、牙保、
轉讓或意圖販賣而陳列者，處7年以下有期徒刑，得併科新臺幣5
千萬元以下罰金。
《109年7月15日修正施行前之毒品危害防制條例第4條第2項》
製造、運輸、販賣第二級毒品者，處無期徒刑或7年以上有期徒
刑，得併科新臺幣1千萬元以下罰金。

◎、附表：被告乙○○部分
本判決事實欄 原審判決主文 本院判決結果 事實一 乙○○成年人與少年共同犯傷害罪，處有期徒刑貳年，扣案鐵棍陸支均沒收（即109 年度保字第1649號扣押物品清單編號6 ）；又成年人與少年共同犯毀損罪，處有期徒刑捌月，扣案鐵棍陸支均沒收（同上扣押物品清單之編號6 ）。 上訴駁回。 事實二 乙○○成年人與少年共同犯傷害罪，處有期徒刑柒月，扣案鋁製球棒壹支沒收。 （原審判決就乙○○被訴涉犯刑法第305條恐嚇危害安全罪嫌部分，於理由說明不另為無罪之諭知，見原審判決書第19至20頁）。 【撤銷改判】 本判決主文第二項。  （本判決主文第七項。被訴恐嚇危害安全罪嫌與事實二無一罪關係，應於主文諭知。）  事實三 乙○○販賣第二級毒品，處有期徒刑伍年，扣案之行動電話壹支（含0000000000門號卡）沒收，未扣案之犯罪所得新臺幣貳拾萬元沒收，如全部或一部不能沒收時，追徵之。 上訴駁回。 事實四㈠至㈣ 乙○○犯轉讓偽藥罪，共肆罪，各處有期徒刑伍月。 上訴駁回。　 應執行刑 上開事實一至三所示各罪，應執行有期徒刑柒年貳月。  【撤銷改判】 本判決主文第六項。  事實四㈠至㈣所示肆罪，應執行有期徒刑壹年陸月。 上訴駁回。